【裁判字號】    97,親,72
【裁判日期】    970718
【裁判案由】    認領子女
【裁判全文】
臺灣臺北地方法院民事判決                97年度親字第72號
原      告  乙○○
訴訟代理人  林美倫律師
            陳勵新律師
被      告  台北市政府社會局
法定代理人  甲○○
上列當事人間請求認領子女等事件，本院於中華民國97年7 月16
日言詞辯論終結，判決如下：
    主  文
訴外人華鶴 (男、伊朗國籍人、FARHAD GHOBEH MOHAJER 、居留
證統一編號：AC00000000) 應認領原告之女鄭晨曦（民國○○年○
月○○日生、身分證統一編號：Ｚ000000000號）、鄭晨卉（民國○○
年○ 月○ 日生、身分證統一編號：Ｚ000000000號）為其女。
訴訟費用由被告負擔。
    事  實
甲、原告方面：
 一、聲明：如主文第一項所示。
 二、陳述略以：原告於民國76年4 月26日與訴外人華鶴 (男、
     伊朗國籍人、FARHAD GHOBEH MOHAJER 、居留證統一編號
     ：AC00000000) 結婚，雙方於婚姻關係存續中生下鄭晨曦
     、鄭晨卉，該子女們業已取得伊朗國之護照。惟因華鶴與
     其元配尚有婚姻關係，雙方不得已乃於89年5 月29日，向
     戶政機關申請撤銷結婚登記，鄭晨曦、鄭晨卉因而僅具有
     非婚生子女之身分，嗣華鶴因意外事故於96年5 月8 日死
     亡，因其在台無其他繼承人，依民法第1067條第2 項規定
     ，應以社會福利機關即台北市社會局為被告，為此，依民
     法第1067條第2 項規定提起
     本件訴訟。
 三、證據：提出提出戶籍謄本、照片數張、出生證明書影本二
     份、結婚撤銷登記申請書影本乙份、死亡證明書影本一份
     、中央健康保險局之投保資料影本二份為證。
乙、被告方面：對原告之主張不予爭執。
    理  由
一、按「非婚生子女認領之成立要件，依各該認領人、被認領人
    認領時之本國法。認領之效力，依認領人之本國法」涉外民
    事法律適用法第17條定有明文，本件認領訴訟之認領人華鶴
    為伊朗國籍人，被認領人鄭晨曦、鄭晨卉為我國人民，惟本
    件因認領人華鶴已於96年5 月8 日死亡，是本件認領之成立
    要件法律適用依被認領人鄭晨曦、鄭晨卉之本國法即中華民
    國法律適用之，合先指明。
二、復按認領子女之訴，專屬子女住所地之法院管轄，民事訴訟
    法第589 條所明定。次按有事實足認其為非婚生子女之生父
    者，非婚生子女或其生母或其他法定代理人，得向生父提起
    認領之訴。前項認領之訴，於生父死亡後，得向生父之繼承
    人為之。生父無繼承人者，得向社會福利主管機關為之，民
    法第1067條亦定有明文。原告主張華鶴為伊朗人，在台無其
    他繼承人，依上開法律規定原告自得以台北市政府社會局為
    被告，提起本件請求已死亡之生父華鶴強制認領之訴，合先
    敘明。又認領子女事件，與社會公益有關，當事人處分主義
    應受限制，故民事訴訟法第596 條第1 項已規定關於同法第
    58 9條之訴，準用同法第574 條第3 項規定，即關於認諾、
    捨棄、訴訟上自認及不爭執事實之效力，於認領子女事件不
    適用之。準此，被告就本件訴訟為認諾、訴訟上自認或不爭
    執事實，本院僅得以此作為自由心證判斷事實真偽之資料，
    並不得依此遽為認定，合先敘明。
三、經查，原告起訴主張原告與華鶴於76年4 月26日結婚，婚後
    育有鄭晨曦、鄭晨卉二名子女，該子女們業已取得伊朗國之
    護照，嗣因華鶴重婚問題遂於89年5 月29日向戶政機關申請
    撤銷結婚登記，華鶴於96年5 月8 日因意外事故死亡，依原
    告所提鄭晨曦、鄭晨卉二名子女出生證明書及原告與華鶴之
    結婚撤銷登記申請書影本等證據，原告之主張堪信為真實。
四、從而，原告依民法第1067條第2 項規定以社會福利機關為被
    告請求已死亡之生父華鶴強制認領鄭晨曦、鄭晨卉為其女，
    為有理由，應予准許。
五、據上論結，原告之訴為有理由，依民事訴訟法第78條，判決
    如主文。
中    華    民    國    97     年    7    月    18    日
                  家事法庭法      官  彭南元
以上正本係照原本作成。
如不服本判決，應於判決送達後20日之不變期間內，向本院提出
上訴狀。
中    華    民    國    97     年    7    月    18    日
                          書  記  官  尹遜言


司法院資訊處製作；財團法人民間司法改革基金會備份。
